臺灣基隆地方法院刑事判決　　　　　　　 96年度易字第543號
公　訴　人　臺灣基隆方法院檢察署檢察官
被　　　告　丙○○
　　　　　　　　　　（現另案於臺灣基隆監獄執行中）
上列被告因詐欺案件，經檢察官提起公訴（95年度偵字第5386號
、96年度偵緝字第2720號），被告於本院準備程序進行中，已就
被訴事實為有罪之陳述，本院合議庭乃裁定由受命法官獨任以簡
式審判程序進行審理，並判決如下：
    主  文
丙○○共同意圖為自己不法之所有，以詐術使人將本人之物交付
，累犯，處拘役伍拾日，如易科罰金，以銀元佰元即新臺幣玖
佰元折算壹日。減為拘役貳拾伍日，如易科罰金，以銀元佰元
即新臺幣玖佰元折算壹日。
    事實及理由
一、犯罪事實：
    本件除證據部分補充「被告丙○○於本院審理中之自白」外
    ，其餘犯罪事實、證據，均引用起訴書（如附件）之記載。
二、程序事項：
    查本件被告丙○○所犯者非為死刑、無期徒刑、最輕本刑為
    3 年以上有期徒刑之罪或高等法院管轄第一審案件，其於準
    備程序進行中，先就被訴事實為有罪之陳述，經告知其簡式
    審判程序之旨，並聽取公訴人、被告之意見後，本院業已依
    刑事訴訟法第273條之1第1 項之規定，裁定由受命法官獨任
    以簡式審判程序進行本案之審理。
三、論罪科刑：
  (一)按被告行為後，刑法部分條文業於94年1月7日修正，同年2
    月2 日經總統令公布，並自95年7月1日起施行。修正後刑法
    第2條第1項規定：「行為後法律有變更者，適用行為時之法
    律。但行為後之法律有利於行為人者，適用最有利於行為人
    之法律。」，此條規定與刑法第1 條罪刑法定主義契合，係
    規範行為後法律變更所生新舊法律比較適用之準據，是刑法
    第2 條本身雖經修正，尚無比較新舊法之問題，應一律適用
    裁判時之現行刑法第2 條以決定適用之刑罰法律。又本次修
    正涵蓋之範圍甚廣，故比較新舊法時，應就罪刑有關之共犯
    、未遂犯、想像競合犯、牽連犯、連續犯、結合犯，以及累
    犯加重、自首減輕暨其他法定加減原因（如身分加減）與加
    減例等一切情形，綜其全部罪刑之結果而為比較，復有最高
    法院95年5月23日所為95年度第8次刑事庭會議決議第1 點法
    律變更比較適用原則(四)可資參照。
  (二)核被告所為，係犯刑法第339條第1項之詐欺取財罪。再刑法
    第339條第1項之詐欺取財罪，其法定刑為「5 年以下有期徒
    刑、拘役或（銀元）1 千元以下罰金。」，依修正後刑法施
    行法所增訂第1條之1第1項「中華民國94年1月7 日刑法修正
    施行後，刑法分則編所定罰金之貨幣單位為新臺幣。」及該
    條第2項「94年1月7 日刑法修正時，刑法分則編未修正之條
    文定有罰金者，自94年1月7日刑法修正施行後，就其所定數
    額提高為30倍。但72年6月26日至94年1月7 日新增或修正之
    條文，就其所定數額提高為3倍。」之規定，刑法第339條第
    1項之詐欺取財罪所得科處之罰金刑為新臺幣3萬元以下罰金
    ，而依被告行為時之法律即罰金罰鍰提高標準條例第1 條前
    段規定提高倍數為10倍之規定，所得科處之罰金刑則為銀元
    1萬元以下罰金，經換算為新臺幣後為新臺幣3萬元以下罰金
    ，適用結果二者罰金額度相同，應逕行適用裁判時法即刑法
    施行法第1條之1第1項、第2項前段之規定。另依修正後刑法
    第33條第5款：「主刑之種類如下：．．．五 罰金：新臺幣
    1千元以上，以百元計算之。」之規定，刑法第339條第1 項
    所得科處之罰金刑最低為新臺幣1 千元，已較被告行為時之
    法律所規定之罰金最低額為高，因此，就罰金刑法定最低刑
    度部分比較上述修正前、後之法律，自以被告行為時即修正
    前刑法第33條第5款之規定較有利於被告。
  (三)修正前刑法第28條規定：「2 人以上共同實施犯罪之行為者
    ，皆為共犯。」，修正後刑法第28條則規定為：「2 人以上
    共同實行犯罪之行為者，皆為共犯。」，揆諸本條之修正理
    由係為釐清陰謀共同正犯、預備共同正犯、共謀共同正犯是
    否符合正犯之要件，被告與同案被告丁○○就上開犯行為有
    犯意聯絡及行為分擔之共同正犯，並非陰謀犯或預備犯，不
    論依修正前或修正後之規定均係共同實施犯罪行為之共同正
    犯，是新舊法處罰之輕重相同，且對於被告並無有利不利之
    問題，應依一般法律適用原則適用裁判時法即修正後刑法第
    28條之規定（最高法院95年11月7日所為95年度第21 次刑事
    庭會議決議意旨參照）。
  (四)被告前曾因施用毒品案件受有期徒刑之執行，有臺灣高等法
    院被告前案紀錄表在卷可稽，其於有期徒刑之執行完畢後，
    5 年內故意再犯最重本刑為有期徒刑以上之罪，不論依修正
    前或修正後刑法第47條第1 項之規定，均構成累犯，故無新
    舊法比較問題，應依一般法律適用原則，適用裁判時之刑法
    第47條第1項之規定，加重其刑。
  (五)爰審酌被告之前科素行、犯罪動機、目的、以上開方式詐取
    他人財物，所詐得財物之價值，其迄今尚未與告訴人達成和
    解而賠償告訴人之損失、生活狀況、智識程度，暨犯罪後坦
    承犯行之態度等一切情狀，量處如主文所示之刑，以示懲儆
    。再被告行為時之刑法第41條第1 項前段原規定為：「犯最
    重本刑為5年以下有期徒刑以下之刑之罪，而受6個月以下有
    期徒刑或拘役之宣告，因身體、教育、職業、家庭之關係或
    其他正當事由，執行顯有困難者，得以1元以上3元以下折算
    1 日，易科罰金。」，且折算標準依廢止前罰金罰鍰提高標
    準條例第2條（已於95年5月17日修正刪除，並自95年7月1日
    起施行）前段規定，就其原定數額提高為1百倍折算1日，則
    斯時之易科罰金折算標準，應以銀元1百元以上，3百元以下
    折算1日，經折算為新臺幣後，應以新臺幣3百元以上，9 百
    元以下折算1日；於94年1月7日修正，95年7月1 日起施行之
    刑法第41條第1項前段則規定：「犯最重本刑為5年以下有期
    徒刑以下之刑之罪，而受6 個月以下有期徒刑或拘役之宣告
    者，得以新臺幣1千元、2千元或3千元折算1日，易科罰金。
    」，經比較上開新舊法規定，以被告行為時之刑法第41條第
    1項前段、廢止前罰金罰鍰提高標準條例第2條規定較有利於
    被告，是依刑法第2條第1項但書之規定，自應適用被告行為
    時之刑法第41條第1 項前段、廢止前罰金罰鍰提高標準條例
    第2條之規定，併諭知被告易科罰金之折算標準。
  (六)再被告之犯罪時間係在96 年4月24日以前，經核並無中華民
    國96年罪犯減刑條例第3條所定不予減刑或該條例第5條所定
    不得減刑之情形，應依該條例第2條第1項第3 款之規定予以
    減刑，並依該條例第9條之規定諭知易科罰金之折算標準。
據上論斷，應依刑事訴訟法第273條之1第1項、第299條第1項前
段、第310條之1，刑法第2條第1項、刑法第28條、第339條第1項
，第47條第1項、修正前刑法第41條第1項前段，廢止前罰金罰鍰
提高標準條例第2條，現行法規所定貨幣單位折算新臺幣條例第2
條，刑法施行法第1條之1第1項、第2項前段，中華民國96年罪犯
減刑條例第2條第1項第3款、第7條、第9條，判決如主文。
本案經檢察官乙○○到庭執行職務。
中　　華　　民　　國　　96　　年　　10　　月　　8 　　日
                  刑事第三庭法    官  林淑鳳
以上正本證明與原本無異。
如不服本判決應於收受本判決後10日內向本院提出上訴書狀，其
未敘述上訴理由者，並得於提起上訴後10日內向本院補提理由書
狀（均須按他造當事人之人數附繕本）「切勿逕送上級法院」。
中　　華　　民　　國　　96　　年　　10　　月　　11　　日
                             書 記 官  郭廷耀
附錄論罪法條：
中華民國刑法第339條第1項
（普通詐欺罪）
意圖為自己或第三人不法之所有，以詐術使人將本人或第三人之
物交付者，處5年以下有期徒刑、拘役或科或併科1千元以下罰金
。
附件：
臺灣基隆地方法院檢察署檢察官起訴書
                                      95年度偵字第5386號
　　　　　　　　　　　　　　　　　　　96年度偵字第2720號
    被　　　告　丙○○　男  35歲（民國○○年○○月○○日生）
　　　　　　　　　　　　住臺北縣瑞芳鎮○○路27巷24號
                        （現臺灣基隆監獄執行中）
                        身份證統一編號：Ｚ000000000號
          　　　丁○○　女　26歲（民國○○年○月○日生）
　　　　　　　　　　　　住基隆市○○區○○路28之1號4樓
　　　　　　　　　　　　身份證統一編號：Ｚ000000000號
上列被告因詐欺案件，已經偵查終結，認應該提起公訴，茲將犯
罪事實及證據並所犯法條分敘如下：
        犯罪事實
一、丙○○前因施用毒品案件，經臺灣板橋地方法院以92年度訴
    字第2400號判決判處有期徒刑10月確定，於94年6月7日假釋
    出監，並於同年9 月13日保護管束期滿，未經撤銷假釋，其
    未執行之刑以已執行論而執行完畢。詎丙○○猶不知悔改，
    復與其弟陳仁峰之配偶丁○○2人，共同基於意圖自己不法
    所有之犯意，明知2人均無清償能力，竟於民國95年4月8日
    ，以丙○○名義向設在基隆市○○區○○路150號，由林宏
    波經營，怡富融資股份有限公司（下稱怡富公司）之特約車
    商新宏富車業有限公司（下稱新宏富公司），以總價新臺幣
    （下同）57,420元購買車牌號碼K7N- 278重機車1輛，並向
    怡富公司申請分期付款49,996元。雙方約定自95年5月24日
    起，至96年10月24日止，每月1期，每期繳款3,19 0元，分
    18 期清償完畢。使怡富公司陷於錯誤，同意交車及丙○○
    分期繳款。詎丁○○與丙○○於95年4月8日付完其餘款項取
    得機車後，即於同月24日將上開重機車，以15，000元出售
    予設在基隆市○○路47號1樓之中信機車行，且不依約繳交
    分期款。嗣經怡富公司催討，丁○○方於95年7月21日繳交3
    ，190元，此後即雙雙失聯，使怡富公司追索無門，受有
    46,806元之損害。
二、案經怡富融資股份有限公司告訴及本署檢察官簽分偵辦。證
        據並所犯法條
一、證據清單：
  ┌──┬──────────┬────────────┐
  │編號│證    據    方    法│證     明     事     實 │
  ├──┼──────────┼────────────┤
  │一  │告訴人代理人甲○○之│全部犯罪事實。          │
  │    │指述。              │                        │
  ├──┼──────────┼────────────┤
  │二  │證人林宏波指述。    │被告2人前往新宏富車業有 │
  │    │                    │限公司購買K7N-278重機車 │
  │    │                    │及向怡富公司辦理分期付款│
  │    │                    │之事實。                │
  ├──┼──────────┼────────────┤
  │三  │證人吳金煌證述。    │被告2人於95年4月24日將上│
  │    │                    │開機車出售給中信機車行情│
  │    │                    │事。                    │
  ├──┼──────────┼────────────┤
  │四  │怡富公司分期付款申請│被告丙○○辦理上開機車分│
  │    │書、繳款紀錄、催收資│期付款及催收後僅繳款1次 │
  │    │料。                │之事實。                │
  ├──┼──────────┼────────────┤
  │五  │中信機車行租賃契約書│被告2人自95年4月24日向中│
  │    │。                  │信機車行租賃上開機車事實│
  │    │                    │。                      │
  ├──┼──────────┼────────────┤
  │六  │基隆監理站95年12月27│上開K7N-278重機車請領牌 │
  │    │日北監基一字第095006│照及過戶事實。          │
  │    │0123函及附件。      │                        │
  ├──┼──────────┼────────────┤
  │七  │被告丁○○與丙○○2 │全部犯罪事實。          │
  │    │人之供述。          │                        │
  └──┴──────────┴────────────┘
二、核被告丙○○與丁○○2人所為，係犯刑法第339條第1項之
    詐欺取財罪嫌。被告2人就上開犯行，有犯意聯絡與行為分
    擔，請論以共同正犯。再被告丙○○於受有期徒刑執行完畢
    後，5年內故再犯有期徒刑以上之罪，有本署刑案資料查註
    紀錄表附卷可稽，請依刑法第47條第1項論以累犯，並加重
    其刑。
三、依刑事訴訟法第251條第1項提起公訴。
    此　致
臺灣基隆地方法院
中　　華　　民　　國　　96　　年　　8　　月　　5　　　日
                              檢 察 官  林 秋 田
本件正本證明與原本無異
中　　華　　民　　國　　96　　年　　8 　　月　　15　　日
                              書 記 官  王 建 龍
所犯法條：
中華民國刑法第339條第1項（普通詐欺取財罪）
    意圖為自己或第三人不法之所有，以詐術使人將本人或第三
    人之物交付者，處5年以下有期徒刑、拘役或科或併科1千元
    以下罰金。
